【裁判字號】    90,台上,6346
【裁判日期】    901018
【裁判案由】    違反槍砲彈藥刀械管制條例等罪
【裁判全文】
最高法院刑事判決                                九十年度台上字第六三四六號
    上  訴  人  臺灣高等法院臺南分院檢察署檢察官
    上  訴  人
    即  被  告  甲○○
右上訴人等因被告違反槍砲彈藥刀械管制條例等罪案件，不服台灣高等法院台南分院
中華民國九十年六月十三日第二審判決（九十年度上訴字第六一○號，起訴案號：台
灣嘉義地方法院檢察署八十九年度偵字第二三○六、二五七六、二七○九、二七三六
、二七八四、三一二四、三七一一、三七三二、四○二八號），提起上訴，本院判決
如左：
    主  文
原判決關於違反槍砲彈藥刀械管制條例暨行使偽造私文書罪部分撤銷，發回臺灣高等
法院臺南分院。
其他上訴駁回。
    理  由
壹、撤銷部分：
本件原判決認定上訴人即被告甲○○（綽號「憨面」）於民國八十五年間，與其友人
陳秋冬（綽號「矮子冬」，已於八十五年十一月十六日死亡），為防止他人至渠等在
彰化縣二林鎮○○路合夥開設之「心園ＫＴＶ」酒店鬧事，二人遂商議購買槍、彈以
求自保，並推由陳秋冬向不詳姓名之人購入如原判決附表一、二、三所示之手槍及子
彈，於營業時間內置於該店內，營業時間外則交由被告保管，而共同未經許可持有上
開槍、彈。嗣經警於八十九年四月六日二十二時許，在嘉義市○○路○段二七五號「
竹居茶樓」內查獲。警方依據被告之自白，於其所駕駛車號Ｎ二－五二二三號車內查
獲如原判決附表一編號１、２及附表二、附表三編號１所示之物。其後復於原判決附
表十二編號２、３所示之時、地分別查獲如原判決附表一編號３、４及附表三編號７
、８、９所示之槍、彈。又被告與陳秋冬於八十五年間，在彰化縣二林鎮二林高中對
面合夥開設「天元茶莊」，嗣因陳某與鄭明郝發生衝突，遂將如原判決附表四、五所
示之衝鋒槍、手槍、子彈向被告展示，並向被告表示：以後如有須要，可自行取用該
等槍、彈等語；並要求被告開車載其藏放上開槍、彈。被告遂另行起意與陳秋冬共同
將上開槍、彈攜往彰化縣二林鎮○○里○○街七○二號旁廢棄工寮藏放，而共同未經
許可持有上開槍、彈。嗣被告於八十九年四月十九日，向警方自首供出上情，並帶警
前往上址起獲前開槍、彈。又於八十五年間某日，因有人至「心園ＫＴＶ」酒店尋釁
，陳秋冬遂偕同被告前往彰化縣二林鎮○○路邊產業道路之榕樹下，取出陳某所有藏
置於該處之如原判決附表六、七、八所示之手槍、子彈及無殺傷力之改造子彈四發返
回酒店，而與被告共同未經許可而持有上開槍、彈。嗣因尋釁者已先行離去，二人遂
又將上開槍、彈攜回原處藏放，而由其二人繼續共同持有之。嗣被告於八十九年四月
十九日，向警方自首供出上情，並帶警前往上址起獲上開槍、彈。又陳秋冬因案遭警
方查緝，恐其所持有之槍、彈被查獲，遂於八十五年某日在「心園ＫＴＶ」酒店，將
如原判決附表九、十、十之一所示之槍、彈交由被告代為保管。被告未經許可而持有
上開槍、彈後，於八十九年六月二十九日向警方自首上情，並帶警前往原判決附表十
二編號６所示之地點起獲前開槍、彈。又被告於八十七年十月間，因案被通緝中，前
往彰化縣大城鄉○○村○○路四八一號陳百良住處拜訪，適見陳百良之兄「陳百川」
之身分證置於桌上。竟另行起意，並意圖為自己不法之所有，竊取該「陳百川」身分
證一枚。並於得手後一、二日與綽號「阿文」之不詳姓名成年男子共同基於犯意之聯
絡，由「阿文」將該身分證上「陳百川」之照片撕下，換貼被告之照片，而變造該身
分證交予被告，以利被告逃避警方追緝，足以生損害於戶政機關對於國民身分證管理
之正確性與陳百川之權益。被告復於八十八年一月初某日，委請不知情之人偽刻「陳
百川」之印章一枚，並連同前開變造之身分證及被告之照片二張，委請不知情之林春
華，以陳百川之駕駛執照遺失為由，在「汽（機）車駕駛人審驗暨各項異動登記書」
書上，偽蓋「陳百川」之印文，而偽造陳百川名義之上開異動登記書，持向交通部公
路局嘉義區監理所麻豆監理站申請補發，使該監理站承辦公務員誤信為真，而將此不
實之事項登載於其職務上所掌之公文書，而據以補發陳某之駕駛執照，足以生損害於
汽車監理機關對於駕駛執照管理之正確性及陳百川之權益等情。因而撤銷第一審關於
此部分之判決，改判依牽連犯及想像競合犯關係從一重論處被告共同未經許可持有手
槍；共同未經許可持有衝鋒槍；共同連續未經許可持有手槍；以及行使偽造私文書，
足以生損害於公眾及他人（均累犯）罪刑，固非無見。
惟按有罪判決書所記載之事實，應與其理由之說明以及主文之記載，彼此互相適合，
方為合法。倘其事實之認定與理由之說明不相一致，或理由之說明與主文之記載前後
齟齬，均屬判決理由矛盾之當然違背法令。查原判決事實欄第三段記載：被告與陳秋
冬於八十五年間，在彰化縣二林鎮二林高中對面合夥開設天元茶莊，因陳秋冬與鄭明
郝發生衝突，陳某遂將「如附表七、八」所示之衝鋒槍、手槍、子彈向被告展示等情
（見原判決第三頁倒數第七至五行）。惟其理由欄內竟說明：被告於八十五年間，因
陳秋冬與鄭明郝發生衝突，陳某遂持「如附表四、五」所示之衝鋒槍、手槍、制式子
彈展示與被告，其後與被告共同持有云云（見原判決第二十五頁第五、六行）；其事
實認定與理由說明不相一致。且原判決附表六、七、八、九、十、十之一所記載之槍
枝及子彈中，並不包括「衝鋒槍」在內。乃原判決理由竟謂：被告此部分持有手槍所
為（指持有如原判決附表六、七、八、九、十、十之一所示之槍、彈），係犯槍砲彈
藥刀械管制條例第七條第四項（原判決誤載為第七條第四款）之「未經許可持有衝鋒
槍罪」云云（見原判決第二十五頁倒數第六至三行），亦有事實與理由矛盾之違法。
又原判決事實欄並未記載被告有在汽（機）車駕駛人審驗暨各項異動登記申請書上，
偽造「陳百川」署押之事實。惟其理由欄內竟說明：被告在上開登記書上偽造「陳百
川」之署押，並謂偽造之印章、印文或署押，不問屬於犯人與否，沒收之云云（見原
判決第二十六面倒數第一、二行、第三十一面第七行）；其理由之說明與其事實認定
不一致，亦有矛盾。究竟被告有無偽造「陳百川」署押之事實？此與判斷本件有無刑
法第二百十九條沒收規定之適用攸關；原判決事實對此未明確認定記載，本院自無從
為法律上當否之判斷。再原判決事實欄認定被告委請不知情之刻印人員代刻「陳百川
」之印章，而有偽造印章之事實；其理由欄內亦說明：被告所偽造之「陳百川」印章
一枚，不能證明滅失，應宣告沒收云云；且復以第一審判決未將該偽造之印章宣告沒
收，作為撤銷理由之一（見原判決第五面第八、九行、第三十一面第九、十行、第三
十二面倒數第三、四行）。惟其主文欄內並無將該偽造之印章一枚宣告沒收之記載，
亦有主文與事實、理由矛盾之違法。又按槍砲彈藥刀械管制條例第十八條第四項前段
所規定之減輕或免除其刑，係以犯該條例之罪，於偵查或審判中自白，並供述全部槍
砲、彈藥、刀械之來源及去向，因而「查獲」或因而防止重大危害治安事件之發生者
，為其要件。原判決理由一方面說明：按所謂「查獲」係指依其自白查得槍砲彈藥刀
械之前手或後手，且具有具體之證明而言，本案被告於被查獲後始陳稱該槍彈係已死
亡之陳秋冬所交付、託管，是否真實，已屬無從查證，自與「查獲」之要件不符云云
（見原判決第二十八頁倒數第一至四行）。似謂本件被告所為尚不符合同條例第十八
條第四項前段自白減輕或免除其刑之要件。惟原判決竟又以第一審判決未依上開自白
之規定減刑，作為撤銷理由之一，復就被告無故持有如原判決附表一、二、三所示槍
、彈犯行部分依上開自白之規定減刑（見原判決第二十九面第二、三行、第三十面倒
數第一至四行），前後不無矛盾。究竟被告所為是否符合上開自白而「查獲」之要件
？此與判斷被告得否依上開規定減輕或免除其刑攸關。原判決論斷前後不一，本院自
無從為適用法律當否之判斷。以上或為檢察官上訴意旨所指摘，或為本院得依職權調
查之事項，應認原判決關於違反槍砲彈藥刀械管制條例暨行使偽造私文書罪部分有撤
銷發回之原因。又原判決關於被告被訴持有炸彈而不另為無罪諭知部分與發回部分有
審判不可分關係，應併予發回。
貳、駁回部分：
按刑事訴訟法第三百七十六條所列各罪之案件，經第二審判決者，不得上訴於第三審
法院，法有明文。本件上訴人被訴恐嚇取財未遂及恐嚇危害安全罪案件，原審係依刑
法第三百四十六條第三項、第一項、第三百零五條論處罪刑，核屬刑事訴訟法第三百
七十六條第一、六款之案件，依首開說明，既經第二審判決，自不得上訴於第三審法
院，被告竟就該部分提起上訴，顯為法所不許。其此部分之上訴為不合法，應予駁回
。
據上論結，應依刑事訴訟法第三百九十五條前段、第三百九十七條、第四百零一條，
判決如主文。
中      華      民      國     九十     年      十      月     十八     日
                              最高法院刑事第七庭
                                  審判長法官  吳  雄  銘
                                        法官  池  啟  明
                                        法官  石  木  欽
                                        法官  郭  毓  洲
                                        法官  吳  三  龍
      右正本證明與原本無異
                                              書  記  官
中      華      民      國     九十     年      十      月    二十二    日


司法院資訊處製作；財團法人民間司法改革基金會備份。
